【裁判字號】    98,交聲,238
【裁判日期】    980213
【裁判案由】    違反道路交通管理處罰條例聲明異議
【裁判全文】
臺灣臺北地方法院交通事件裁定         98年度交聲字第238號
異  議  人
即受處分人  甲○○
上列異議人即受處分人因違反道路交通管理處罰條例案件，對於
台北市交通事件裁決所中華民國97年10月30日所為之處分（原處
分案號：北市裁罰字第裁22-A00YC4009號），聲明異議，本院裁
定如下：
    主  文
異議駁回。
    理  由
一、原處分意旨略以：異議人即受處分人甲○○於民國97年09月
    11日中午12時42分許，駕駛車牌號碼1708－DM號自用一般小
    客車，行經市○○道與復興南路時，因「汽車駕駛人於行駛
    道路時使用手持式行動電話通話」之違規行為，經臺北市政
    府警察局大安分局交通分隊員警攔停，依違反道路交通管理
    處罰條例第31條之1第1項規定當掣單舉發，經異議人於應到
    案日期前提出申訴，原處分機關調查結果，仍認異議人確有
    前開違規行為，乃依上開條例第31條之1第1項及違反道路交
    通管理事件統一裁罰基準及處理細則之規定，裁罰異議人新
    臺幣（下同）3,000元。
二、異議意旨略以：異議人於97年9月11日12時42分被員警攔下
    開單，員警向異議人表示看到異議人講行動電話，異議人即
    向員警解釋是有人來電，而伊只是將電話拿起來看是何人來
    電，當場也出示手機讓員警查驗電話，並請他確認本人電話
    號碼為0000000000，以供日後調閱通聯紀錄做證明。現經異
    議人調閱通聯資料查證當時確無通話，為此聲明異議請求撤
    銷原處分云云。
三、按汽車駕駛人於行駛道路時，使用手持式行動電話進行撥接
    或通話者，處新臺幣3,000元罰鍰，道路交通管理處罰條例
    第31條之1第1項定有明文。另手持式行動電話，指須以手握
    持而進行撥接或通話之行動電話；又所謂撥接或通話，指有
    撥號、接聽、通話或數據通訊等使用狀態者而言，汽車駕駛
    人行駛道路禁止使用手持式行動電話實施及宣導辦法第2條
    第2、3款亦定有明文。
四、經查：異議人於民國97年9月11日中午12時42分許，駕駛車
    牌號碼1708－DM號自用一般小客車，行經市○○道與復興南
    路段之事實，為異議人所不否認。異議人雖否認於上揭時、
    地，有行駛道路使用手持式行動電話之違規行為，惟證人即
    本件舉發警員胡清林於臺灣板橋地方法院法官訊問時具結證
    稱：「（問：當時情形為何？）當時第一次發現時，異議人
    是駕駛小客車，沿市○○道東往西方向，過大安路口時被我
    發現，當時他以右手持行動電話放在右耳地方，我發現他後
    ，他也看到我，隨即把電話放下，隨即往復興南路方向行駛
    ，我看到後，還是尾隨異議人的車輛行進，我從後車窗的位
    置看到異議人又拿起行動電話放在右耳的地方，在異議人行
    駛到復興南路口時右轉復興南路往北方向繼續行駛，我就騎
    車到異議人車輛左側，當時異議人駕駛座的車窗未關，我看
    到異議人還在講行動電話，於是將異議人的車輛攔下舉發。
    （問：你攔下異議人時，異議人有何表示？）我告知異議人
    違規事實時，異議人並無表示其他意見，但有表達歉意。在
    問我處罰金額後，我告知為罰鍰3000元之後，異議人隨即表
    示說他並沒有講行動電話，他說他只是拿手機起來看，且有
    出示行動電話0000000000號，希望我能求證。……（問：當
    時是否有辦法確認異議人有使用行動電話？）從發現異議人
    之後，到把他攔下，距離約有二百公尺，異議人一直把手機
    放在耳邊，最後是在把他攔下時，在駕駛座車窗旁，有聽到
    異議人有對話的聲音。」等語明確（見臺灣板橋地方法院97
    年11月25日訊問筆錄）。證人胡清林已清楚證述其有目擊異
    議人持行動電話放在耳側使用之行為，而非如異議人所辯僅
    將電話拿起來看係何人來電，且證人胡清林為執法人員，與
    異議人素不相識，並無仇隙，諒無設詞誣陷異議人之理。是
    證人之證詞應堪採信。至於異議人雖提出其使用之行動電話
    （門號為0000000000號）之通話費明細1份欲證明其當時並
    無使用該電話，惟參諸證人胡清林證稱：「（問：行動電話
    000000 0000號碼是否為異議人當時所持手機之電話號碼？
    ）我無法查證，因為我不知道他身上是否只有一支行動電話
    。」，則該電話是否為證人胡清林所見異議人當時使用之行
    動電話已有可疑，且異議人所提之該行動電話門號通話費明
    細，亦不能排除異議人有使用行動電話撥號，再將行動電話
    置於耳側等待接通，但該通電話尚未接通之情形，故尚難僅
    憑上開行動電話門號之通話費明細並無舉發當時之通話紀錄
    ，即逕為有利於異議人之認定。是異議人確有於車輛行駛於
    道路時，將手持式行動電話置於耳側之使用行為，應堪以認
    定。
五、綜上所述，異議人於上揭時、地駕駛自用小客車於行駛道路
    時，使用手持式行動電話撥接或通話之違規行為，洵堪認定
    。原處分機關依據首開道路交通管理處罰條例之規定，裁處
    罰鍰3,000元，核無不當。本件異議為無理由，應予駁回。
據上論斷，應依道路交通案件處理辦法第19條，裁定如主文。
中    華    民    國    98    年    2     月    13    日
                  交通法庭法  官  李宜娟
以上正本證明與原本無異
如不服本裁定應於送達後5日內向本院提出抗告狀
                          書記官  張華瓊
中    華    民    國    98    年    2     月    19    日


司法院資訊處製作；財團法人民間司法改革基金會備份。
